臺灣臺中地方法院刑事判決
111年度易字第103號
公  訴  人  臺灣臺中地方檢察署檢察官
被      告  吳志鈞


上列被告因妨害名譽案件，經檢察官提起公訴（110年度偵字第3
8602號），本院判決如下：
    主    文
吳志鈞犯公然侮辱罪，處拘役柒日，如易科罰金，以新臺幣壹仟
元折算壹日。
    犯罪事實
一、吳志鈞於民國110年8月6日下午4時30分許，在臺中市○○區○○
    路000○0號特力屋北屯分公司（下稱特力屋北屯店），因木
    板是否要先結帳再裁切一事，與任職特力屋北屯店擔任銷售
    員之卓至陽（起訴書誤載為卓志陽，下同）發生爭執，竟基
    於公然侮辱之犯意，在該不特定多數人得以共見共聞之特力
    屋北屯店內，當場對卓至陽辱罵「幹你娘」、「超機掰」、
    「他媽的」等語，足以貶損卓至陽之名譽。
二、案經卓至陽訴由臺中市政府警察局第五分局報告臺灣臺中地
    方檢察署檢察官偵查起訴。
    理    由
一、程序暨證據能力之說明：
　㈠按法院認為應科拘役、罰金或應諭知免刑或無罪之案件，被
    告經合法傳喚無正當理由不到庭者，得不待其陳述逕行判決
    ，刑事訴訟法第306條定有明文。經查，被告吳志鈞前經本
    院當庭諭知庭期而合法傳喚，無正當理由未於審判期日到庭
    ，有本院準備程序筆錄、刑事報到單在卷可證（見本院卷第
    38、45頁），又被告被訴犯行之法定刑為拘役或罰金刑，爰
    依前揭規定，不待其陳述，由檢察官一造辯論而逕行判決。
    至被告雖於庭後到場稱：法院給我的庭期卡是下午3時50分
    等語，然本案係當庭定111年3月15日下午2時50分進行審理
    程序，業據記載於準備程序筆錄明確（見本院卷第38頁），
    且告訴人卓至陽亦於111年3月15日下午2時50分準時報到開
    庭，有報到單可佐（見本院卷第45頁），足認本院已明確告
    知審理期日開庭時間，被告復稱其已將庭期卡丟掉等語，本
    院無從查證被告所述上情是否屬實，爰由檢察官一造辯論而
    逕行判決。
　㈡本判決認定事實所引用之被告以外之人於審判外之言詞或書
    面證據等供述證據，檢察官及被告均未於言詞辯論終結前聲
    明異議，而本院審酌各該證據作成時之情況，並無違法不當
    或證明力明顯過低之瑕疵，亦認以之作為證據應屬適當，是
    依刑事訴訟法第159條之5規定，認均有證據能力。 
  ㈢本判決以下所引用之非供述證據，均與本案事實具有自然關
    聯性，且核屬書證、物證性質，又查無事證足認有違背法定
    程式或經偽造、變造所取得等證據排除之情事，復經本院依
    刑事訴訟法第164條、第165條踐行物證、書證之調查程序，
    亦堪認均有證據能力。
二、認定犯罪事實之理由及證據：
　　訊據被告矢口否認上開犯罪事實，辯稱：我有於上開時、地
    跟告訴人發生爭執，因為告訴人要求我先買單才能裁切板材
    ，跟我之前認知的流程不一樣，但爭執過程中我只有告訴人
    說「他媽的」、「我沒有那麼多的時間跟你耗」，其他的話
    我都沒有講云云（見本院卷第34-35頁）。經查：
　㈠被告於110年8月6日下午4時30分許在特力屋北屯店，因木板
    是否要先結帳再裁切一事，與任職特力屋北屯店之告訴人發
    生爭執等情，為被告所不爭執，業如前述，核與證人即告訴
    人卓至陽、證人葉博文證述相符，自堪認定此部分之事實。
　㈡被告雖以前詞置辯，惟查：
　　1.證人葉博文於偵查中證稱：當時我在被告周遭大約20公尺
      處，可以清楚聽到被告罵人的聲音，那時我身兼值班經理
      ，我在巡視賣場，聽到聲音就直接過去，過去剛好聽到告
      訴人最後一次跟被告說「請你不要再罵我，否則我會告你
      」，告訴人有跟被告說我是他的經理，請我跟被告做結帳
      流程的解釋，我就跟被告解釋，裁切板子必須要先結帳，
      要憑結帳發票才能裁切，被告就說「以前都不用先結帳，
      可以直接先裁，為何這次就要先結帳」，我說「我們牆壁
      也有貼結帳流程，之前有發生很多客人先裁切後，就把東
      西丟在旁邊，人就走了」，但被告不聽，還是堅持要裁切
      ，對我是兇，但沒有罵我，被告還是轉頭持續不斷罵告訴
      人，後來他不停，我說先冷靜，這次先幫被告裁，下次還
      是要依照規定，之中被告一直在罵告訴人，我記得還有多
      罵「媽的」，直到切完板放在推車上，被告還是一直罵，
      從被告開始罵到結束應該有10分鐘，我有明確聽到被告以
      「幹你娘」、「超雞掰」等語辱罵告訴人等語明確（見偵
      卷第46頁），核與證人即告訴人卓至陽於警詢及偵查中指
      訴被告公然侮辱之過程大致相符（見偵卷第23-25、45-46
      頁），亦與被告於警詢及偵查中所稱：後來公司經理有出
      面處理，一樣讓我先切割再結帳等語相符（見偵卷第20-2
      1、48頁），足認證人葉博文於案發時在現場無訛，則本
      案既有告訴人之指訴，並經證人葉博文證稱其在現場有明
      確聽到被告以「幹你娘」、「超雞掰」等語辱罵告訴人等
      語，自堪認定被告上開公然侮辱犯行。
　　2.被告雖主張證人葉博文已與告訴人套好證詞，其證詞不可
      採信云云，然查：依照被告與證人葉博文於偵查中之陳述
      ，可知其二人先前並不認識，堪信其二人並無仇恨糾紛，
      且被告於準備程序時稱其只有與告訴人發生爭執，並沒有
      跟其他員工發生口角爭執等語，亦核與證人葉博文於偵查
      中證稱被告對他只有兇，並沒有罵他等語相符，則證人葉
      博文與被告間既無利害關係，自難認證人葉博文有何對被
      告為不利證詞之動機。更何況，由證人葉博文上開證詞，
      可知其係因巡視賣場聽到爭執聲所以到場查看，再參以被
      告亦不否認其因告訴人堅持要其先結帳再裁切，其感到不
      開心，故對告訴人說話比較大聲，被告復自承可能有對告
      訴人講「他媽的」，堪信被告於案發當時情緒已呈現較為
      激動之狀態，是證人葉博文證述其明確聽到被告以「幹你
      娘」、「超雞掰」等語辱罵告訴人等語，並無任何違反常
      情之處，堪可採信。
　㈢關於被告聲請向特力屋北屯店調取案發當時之監視器畫面部
    分，業經本院發文函詢特力屋北屯店，然迄本院辯論終結前
    ，特力屋北屯店均未函覆本院，而證人葉博文於警詢時已證
    稱：現場沒有裝設監視器等語（見偵卷第28頁），且經本院
    電話詢問特力屋北屯店之結果，該店亦表示監視器並未拍到
    被告與告訴人爭執之地點等語，有本院公務電話紀錄可佐（
    見本院卷第57頁），故認無等待特力屋北屯店以公文函覆之
    必要，附此敘明。
三、論罪科刑：
  ㈠按刑法上之公然侮辱罪，係指侮辱他人，且該侮辱行為係公
    然為之始可成立，所謂「公然」，係指不特定多數人得以共
    見共聞之狀態，不以實際上果已共見共聞為必要；所謂「侮
    辱」，係指侮弄辱罵，申言之，凡以粗鄙之言語、舉動、文
    字、圖畫為侮謾辱罵，或為其他輕蔑人格之一切行為屬之。
    經查，被告係在特力屋北屯店店內不特定消費者均可到達之
    地點，在與告訴人之爭執中，對告訴人辱罵「幹你娘」、「
    超機掰」、「他媽的」等語，依照一般社會通常觀念，足以
    貶損之人格尊嚴及社會評價，自符合上開公然侮辱之要件。
　㈡核被告所為，係犯刑法第309條第1項之公然侮辱罪。　
　㈢被告基於單一之公然侮辱犯意，於密切接近之時間、地點，
    接續實施公然侮辱之數舉動，侵害同一法益，各舉動之獨立
    性極為薄弱，應依接續犯論以包括之一罪。
　㈣爰審酌被告僅因不滿告訴人要求其先結帳再裁切，竟未能尊
    重服務業從業人員之職業尊嚴，公然出言侮辱告訴人，貶損
    告訴人之人格名譽，所為並非可取；兼衡被告之智識程度、
    家庭經濟狀況（見偵卷第19頁），以及告訴人就科刑範圍所
    表示之意見（見本院卷第50頁）等一切情狀，量處如主文所
    示之刑，並諭知如易科罰金之折算標準。
據上論斷，應依刑事訴訟法第299條第1項前段，刑法第309條第1
項，第41條第1項前段，刑法施行法第1條之1第1項，判決如主文
。
本案經檢察官詹益昌提起公訴，檢察官王宜璇到庭執行職務。
中　　華　　民　　國　　111 　年　　3 　　月　　30　　日
                  刑事第十四庭  法  官  田雅心
以上正本證明與原本無異。
如不服本判決應於收受送達後20日內向本院提出上訴書狀，並應
敘述具體理由；其未敘述上訴之理由者，應於上訴期間屆滿後20
日內向本院補提理由書（均須按他造當事人之人數附繕本）「切
勿逕送上級法院」。
告訴人或被害人如不服判決，應備理由具狀向檢察官請求上訴，
上訴期間之計算，以檢察官收受判決正本之日起算。
　　　　                        書記官   王嘉麒
中　　華　　民　　國　　111 　年　　3 　　月　　30　　日
【附錄論罪科刑法條】
中華民國刑法第309條
公然侮辱人者，處拘役或9千元以下罰金。
以強暴犯前項之罪者，處1年以下有期徒刑、拘役或1萬5千元以
下罰金。